臺灣高等法院刑事判決　　　　　　　　　九十一年度上易字第二八三四號
　　上　訴　人　臺灣臺北地方法院檢察署檢察官
　　被　　　告　乙○○
　　　　　　　　甲○○
　　　　　　　　丙○○
右上訴人，因被告賭博案件，不服臺灣台北地方法院，九十年度易字第八一五號，中
華民國九十一年八月十六日第一審判決（起訴案號：臺灣台北地方法院檢察署八十九
年度偵字第五九七二號、九十年度偵字第四０二０號），提起上訴，本院判決如左：
    主  文
上訴駁回。
    理  由
一、公訴意旨略以：被告乙○○基於概括之犯意，自民國八十九年三月初某日起，在
    臺北縣新店市○○路六十八號一樓及地下室，設置黑捷克、拉霸、賽馬等賭博性
    電玩機具三十三台，連續與不特定之人賭博財物，並以之為常業，現場則雇用同
    有上開犯意聯絡之被告甲○○、被告丙○○分別擔任負責人、會計，嗣於同月十
    五日晚間六時十五分許，警方據報前往查緝，被告甲○○獲悉即帶同賭客自密道
    逃逸，當場僅查獲顧波萍（顧波萍業據檢察官於九十年六月十二日以九十年度撤
    聲字第三號撤回起訴書撤回起訴）及被告丙○○，並扣得賭博性電動玩具機具三
    十三台及代幣一千四百枚，因認被告乙○○涉有刑法第二百六十七條之常業賭博
    罪嫌，被告丙○○、甲○○涉有刑法第二百六十六條第一項前段之賭博罪嫌云云
    。
二、按刑法分則第二十一章對於賭博罪設有各條處罰明文，然並不處罰尚未著手於賭
    博行為實施之預備型態，是若無積極證據足以確信被告業有著手於賭博行為，自
    不能課以被告賭博罪責。
三、公訴人認被告三人涉有賭博罪嫌，無非係以查獲地點係被告乙○○出面承租，被
    告三人係自隔壁地下室私接電源，警方據報查獲時，現場電玩機具均係接電使用
    之狀態，且證人即帶隊查獲之員警林書立復證稱被告甲○○當時係自消防栓處私
    設密道逃逸，證人顧波萍於查獲時則坐在電玩機台前，並當場查獲賭博性電玩機
    具三十三台、代幣一千四百枚等為其論據。原審訊據被告乙○○、甲○○、丙○○三人均堅詞否認有何賭博犯行，其中被告乙○○於原審審判期日經合法傳訊未
    到庭，於該院調查中則辯稱：伊向房東承租該址係為了經營超商，係委託甲○○
    代為徵募丙○○擔任超商會計之工作，有想要順便經營電玩，但尚未開始營業，
    沒有從隔壁偷接電源，是用小型發電機供電；被告甲○○則辯稱：伊並無與乙○○合夥或受雇於乙○○經營賭場，僅係代乙○○聘用丙○○擔任超商店員，查獲
    當日並無前往查獲地點等語；被告丙○○則辯稱：是甲○○代胡克敏聘用伊擔任
    超商店員，查獲當天前往查獲地點係為了整理超商物品，胡克敏有告知伊要畫如
    何內容之電玩開分送分海報，伊二次前往該址均未營業，查獲當天並未見到甲○○等語。經查：
    (一)查獲地點即臺北縣新店市○○路六十八號一樓、地下一樓，係被告乙○○於八
      十九年一月十五日以月租新臺幣四萬元之代價向屋主陳黃錦雪承租，然該處所
      早於八十八年十月十九日即因違規經營電子遊藝場業而遭臺北縣政府斷電，遲
      至本案查獲之時均未復電等情，業經被告乙○○、證人即屋主陳黃錦雪分別供
      證述屬實，並有租賃契約書、臺北縣政府九十年五月十五日九十北府工使字第
      一七三三五三號函在卷可稽。又本案查獲時，現場置有黑捷克、賽馬、拉霸、
      水果盤、金撲克、棋陣等賭博性電動玩具共三十三台（含ＩＣ板四十一片）、
      代幣一千四百枚，上開電動玩具機台已有部分接電而可發出聲光效果、電燈亦
      可發亮等情，有臺北縣警察局新店分局臨檢現場紀錄附卷可證、並經被告丙○○、證人即現場同被查獲之顧波萍、查獲員警邱聰勝、林書立、李炎德分別供
      證述屬實，上開部分事實可堪認定。
    (二)被告乙○○、甲○○、丙○○雖均辯稱係在查獲地點經營超商而非賭博性電玩
      店云云，惟被告乙○○於原審訊問中並不否認有意順便經營電玩（見原審卷第
      二五七頁）；且被告丙○○被查獲時正在繪製電玩店所用「開幾分送幾分」之
      海報，該海報係被告甲○○指示被告丙○○去畫，海報詳細內容是被告甲○○
 告知等情，復據被告丙○○、甲○○分別供述明確（見原審卷第二一０頁、第
      二三四頁），是被告三人對於經營項目包含賭博性電玩，均已知之甚稔；再參
      酌查獲現場放置有三十三台已插電之賭博性電動玩具及代幣一千四百枚，足見
      被告乙○○確有意於上開查獲地點經營賭博性電動玩具業，且被告甲○○、丙○○對被告乙○○之計畫均知悉並參與之，被告三人辯稱僅是單純經營超商云
      云，顯非實在。
    (三)但查：查獲現場雖有已插電之賭博性電動玩具三十三台、代幣一千四百枚，且
      被告三人確有意在查獲地點經營賭博性電動玩具業，固經原審及本院審認如前
      ；然本案查獲前，查獲地點並無任何賭博活動之跡象，是因有人檢舉該處有槍
      械、毒品及麻將場才前去查緝，到達現場後僅看見顧波萍一人坐在電動玩具機
      台前，該電動玩具機台的畫面有在動，進入後在顧波萍所坐電動玩具機台前及
      機台內發現部分代幣，其他代幣是在櫃臺旁的塑膠盤上及櫃臺的收銀機內發現
      ，機台均是嶄新的，當場並無查獲現金、營業日報表、帳單，當時僅看到有一
      個人往地下室跑去，且邊跑邊脫衣服，跟蹤進入後卻找不到人，地下室有拖把
      及水桶，裡面有髒水，逃跑之人應該正在打掃等情，業經證人即帶隊查獲之臺
      北縣警察局新店分局江陵派出所主管林書立到庭證述屬實（見原審卷第二五八
      頁以下）。按現場並無查獲現金，衡情賭博電動玩具店需以現金換取代幣，賭
      博完畢賭客再視射倖所得分數領取現金之經營情形有違；證人林書立進入查緝
      時當時僅見顧波萍一人坐於電玩前，另有一人往地下室跑去，該逃跑而不知所
      蹤之人又係打掃環境之人，更與賭博電動玩具業需有賭客前來對賭之經營情形
      有違；雖證人林書立證稱顧波萍所坐電動玩具機台內及機台上有一些代幣，然
      既無查獲現金，足見此可能係顧波萍或該逃逸之人隨手拿取代幣把玩所致，尚
      無足為被告三人已經開始著手於賭博行為之不利認定。
    (四)另查：證人顧波萍證稱：當時進去時看到一個人，伊以為是乙○○的朋友，所
      以沒有多問，後來那人就下到地下室去了，沒有看清楚他的長相等語（見原審
      卷第一七九頁）；證人林書立、李炎德亦證稱：本案查獲之時有一男子見狀急
      奔往地下室，警方在地下室消防栓處發現一通道可通往六十六號地下室，在消
      防栓旁發現衣服、甲○○之法院傳票等物品等語（見偵卷第七十六頁、原審卷
      第九十一頁）；惟原審再訊之證人林書立，其證稱當時發現之衣服、甲○○之
      法院傳票等物已遺失無法覓得（見原審卷第二六三頁），既已無從作為佐證，
      是逃逸之人是否確為被告甲○○，該處留下之衣物是否即為逃逸之人所留下，
      均非無疑；縱令該人確係被告甲○○，因無積極證據足認被告三人已經開始著
      手於賭博行為，此自亦不足為被告甲○○不利之認定。另證人林書立、李炎德
      又證稱查獲時發現查獲地點是偷接隔壁即臺北縣新店市○○路六六號之電，被
      告乙○○則辯稱係使用小型發電機供電，然不論電力是由何來源取得，該處確
      有電力，已經本院論述如前，且電力來源為何，與被告三人有無著手於賭博行
      為之實施無涉，附此敘明。
    綜上所述，被告三人固然有意於查獲地點經營賭博性電動玩具業，然現場僅查獲
    賭博性電動玩具機台及代幣，卻無現金、賭客或其他佐證，實無從遽而認定被告
    三人業已著手賭博行為之實施，此外，復查無其他積極證據足以認定被告確有公
    訴意旨所指犯行，揆諸前揭說明，不能證明被告犯罪，自應為有利被告之認定，
    而諭知被告三人無罪之判決。
四、被告乙○○經合法傳喚，無正當理由不到庭，自不待其陳述逕行判決。
五、公訴人上訴意旨略以：警員李炎德、邱聰勝分別證述查獲之部分賭博性電玩有插
    電，警員林書立於檢察官偵查中陳述現場查獲代幣有些在一樓櫃臺，有些擺在機
    台上，電玩百分之八十有插電，可見現場正進行對賭之行為，而現場超商並未營
    業。留後門出入可證以籌設超商在掩飾賭博電玩。警員林書立陳明現場留有西裝
    上衣，內有甲○○之法院傳票及起訴書，足證甲○○有涉案云云，指摘原判決不
    當。查被告乙○○有意開超商兼營賭博電玩，仍在籌設中，現場固有查獲賭博機
    具及部分代幣，然並無現金及賭客，則行為應在預備階段，尚無著手賭博之事實
    ，而賭博罪既不罰預備犯，亦無未遂犯之處罰，原判決為無罪之判決，合於罪刑
    法定原則，並無違背，上訴核無理由，應予駁回。
據上論斷，應依刑事訴訟法第三百六十八條、第三百七十一條，判決如主文。
本案經檢察官賴俊雄到庭執行職務。
中      華      民      國    九十一    年    十一      月    二十七    日
                              臺灣高等法院刑事第十八庭
                                  審判長法  官  吳      敦
                                        法  官  劉  慧  芬
                                        法  官  吳  明  峰
右正本證明與原本無異。
不得上訴。
                                        書記官  李  華  安
中      華      民      國    九十一    年    十一      月    二十七    日
